【裁判字號】    98,消債更,183
【裁判日期】    980213
【裁判案由】    聲請更生程序
【裁判全文】
臺灣高雄地方法院民事裁定           98年度消債更字第183號
聲  請  人  甲○○
上列當事人聲請消費者債務清理事件，本院裁定如下：
    主  文
聲請駁回。
聲請費用由聲請人負擔。
    理  由
一、聲請意旨略以：聲請人前未曾依「中華民國銀行公會會員辦
    理消費金融案件無擔保債務協商機制」請求共同協商債務清
    償方案，後於消費者債務清理條例施行後乃向最大債權金融
    機構即荷蘭商業銀行請求協商而未成立，而聲請人對金融機
    構因消費借貸所負之債務計達新台幣（下同）1,164,000 元
    ，惟聲請人每月薪資所得於扣除必要生活費用後業幾無法維
    生而已不能清償債務，而聲請人所負無擔保或無優先權之債
    務總額並未逾1,200 萬元，復未經法院裁定開始清算程序或
    宣告破產，爰依法聲請更生等語。
二、按「為使負債務之消費者得依本條例所定程序清理其債務，
    以調整其與債權人及其他利害關係人之權利義務關係，保障
    債權人之公平受償，謀求消費者經濟生活之更生及社會經濟
    之健全發展，特制定本條例。」、「債務人不能清償債務或
    有不能清償之虞者，得依本條例所定更生或清算程序，清理
    其債務」，消費者債務清理條例第3 條定有明文，是消費者
    債務清理條例之立法，其中心思想乃認陷於經濟上困境之消
    費者若任其於惡性循環之債務窘境中自生自滅，其將衍生嚴
    重之社會問題，致難以維持安定之社會經濟秩序，故有予之
    分別情形依更生或清算之程序清理其債務之必要，藉以妥適
    調整其與各相關債權人等間之權利義務關係，以謀求消費者
    經濟生活之更生機會，從而健全社會經濟發展，惟私法上之
    債之關係，係以當事人間之信賴關係為基礎，為社會經濟組
    織之重要支柱，故當事人於以法律行為追求自己之利益之際
    ，亦應顧及對方之利益，並考量債權債務在社會上之作用，
    本於誠實及信用之原則，行使其債權及履行其債務，故債務
    人之消費者欲以上開條例為其所負義務之調整者，自應本於
    誠信原則之本旨，僅在其不能清償債務或有不能清償之虞而
    使其陷於經濟上之困境時始得准許之，以避免其藉此善意之
    立法而惡意圖謀減免債務，致使社會陷於道德之危險，並因
    此使信用緊縮而造成社會經濟之動盪。
三、聲請人主張其於前業向最大債權金融機構荷蘭銀行請求共同
    協商債務清償方案，惟於民國97年7 月14日業經該銀行通知
    此有聲請人提出之前置協商不成立通知書乙紙在卷可稽，則
    依前揭條文之規定及說明，其自應有不能清償債務或有不能
    清償之虞，且此情形業使其陷於經濟上之困境時，法院始須
    准之進行更生或清算。
四、聲請人固以其對金融機構因消費借貸所負之債務計達1,164,
    000 元，惟其每月薪資所得於扣除必要生活費後已不能清償
    債務等語為本件更生之聲請，並提出債權人清冊、財產及收
    入狀況說明書、戶籍謄本、薪資單、租賃契約書、綜合所得
    稅各類所得資料清單、財產歸屬資料清單、財團法人金融聯
    合徵信中心當事人查詢個人資料回覆書、勞工保險被保險人
    投保資料表、統一發票、存摺明細、帳單等件為證，惟查：
  (一)聲請人於前所為前置協商不成立之原因乃為「未能接受顯足
    以負擔之還款條件」，此有上開前置協商不成立通知書乙紙
    在卷可稽。
  (二)聲請人目前任職在先鋒保全股份有限公司，平均每月薪資為
    27,146元，名下無任何財產，另其現仍未婚，與母同籍等情
    ，此有勞工保險被保險人投保資料表、綜合所得稅各類所得
    資料清單、財產歸屬資料清單、薪資單、戶籍謄本及先鋒保
    全股份有限公司函等件在卷足憑。以聲請人住居之高雄市依
    內政部社會司所公佈之97年度最低生活費10,991元為標準，
    再加計其住居必須之房屋租金4,000 元，則，聲請人每月支
    出之生活必要費用不應超過14,991元以上（聲請人業已負債
    百餘萬元而謂不能清償，其自須以較低之標準生活而節忖開
    銷用以償債始符誠信，債務人自不得以無負債人員之一般生
    活標準以上而同為要求），故依聲請人有資料可查而得期待
    之上開平均月收入扣除此之必要支出後，其於本件裁定前之
    月收入至少即應尚餘有12,155元可供清償，以此對比其所負
    全部債務1,164,000 元，在現之銀行公會原同意得另為協商
    並不計利息之情形下，其得清償完畢之時程約僅為7 年餘，
    故以聲請人之情況，自尚不得認其已有不能償債務或有不能
    清償之虞之情事，再參以其與最大債權銀行為前置協商時之
    上開不成立理由，應足見其尚無最大清償之誠意，則聲請人
    既無不能清償債務或有不能清償之虞，且其復無不能維持生
    活之情事，依首揭說明，自應駁回其更生之聲請。
五、依消費者債務清理條例第8 條、第15條，民事訴訟法第78條
    ，裁定如主文。
中    華    民    國    98    年    2     月    13    日
                       民事第一庭  法  官  張茹棻
上為正本係照原本作成。
如不服本裁定，應於裁定送達後10日內，以書狀向本院提出抗告
，並繳納抗告費新臺幣1千元。
中    華    民    國    98    年    2     月    13    日
                                   書記官  黃美秀


司法院資訊處製作；財團法人民間司法改革基金會備份。
